【裁判字號】    99,訴,2880
【裁判日期】    991022
【裁判案由】    毒品危害防制條例
【裁判全文】
臺灣板橋地方法院刑事判決              99年度訴字第2880號
公  訴  人  臺灣板橋地方法院檢察署檢察官
被      告  甲○○
上列被告因違反毒品危害防制條例案件，經檢察官提起公訴（99
年度毒偵字第6968號），經本院合議庭裁定改行簡式審判程序，
判決如下：
    主  文
甲○○施用第一級毒品，累犯，處有期徒刑壹年。扣案之第一級
毒品海洛因參包（合計驗餘淨重陸點捌柒公克）及第二級毒品甲
基安非他命柒包（合計驗餘淨重伍點壹零伍捌公克）均沒收銷燬
之；扣案之電子磅秤壹臺、尖頭吸管壹支均沒收。
    事  實
一、甲○○前因施用毒品案件，經本院89年度毒聲字第1240號裁
    定送觀察、勒戒後，認有繼續施用毒品之傾向，經本院以89
    年度毒聲字第1780號裁定令入戒治處所施以強制戒治，於民
    國89年11月14日停止戒治處分出監；又有如下之科刑及執行
    紀錄: (1)於93年6 月至同年8 月27日止，連續施用第二級毒
    品甲基安非他命，經本院以94年度簡字第78號判處有期徒刑
    6 月確定。(2)另因竊盜案件，經本院以94年度易字第655 號
    判處有期徒刑1 年2 月確定。(3)又因施用第一、二級毒品案
    件，經本院以95年度訴字第329 號分別判處有期徒刑10月、
    4 月，應執行有期徒刑1 年確定；上開(2)(3)2 罪嗣經本院96
    年度聲減字第4472號裁定減刑，並定應執行刑為有期徒刑6
    月確定，甫於96年12月11日縮刑期滿執行完畢出監。
二、詎仍不知悔改，於前開強制戒治執行完畢釋放後5 年內又犯
    施用毒品罪，而遭法院判處罪刑確定後，明知海洛因、甲基
    安非他命分別係業經公告列為毒品危害防制條例第2條 第2
    項第1 款、第2 款之第一級、第二級毒品，不得非法持有、
    施用，竟基於施用第一級毒品海洛因、第二級毒品甲基安非
    他命之犯意，於99年7 月27日下午5 時許，在臺北縣新莊市
    ○○路某處，以將海洛因及甲基安非他命摻入香菸內燃燒吸
    用之方式，同時施用第一級毒品海洛因及第二級毒品甲基安
    非他命1 次。嗣於同日21時20分許，在臺北縣新莊市○○路
    ○ 段520 號5 樓，因另案通緝為警在上址緝獲，並當場扣得
    第一級毒品海洛因3 包（合計驗餘淨重6.87公克）、第二級
    毒品甲基安非他命7 包（合計驗餘淨重5.1058公克）、電子
    秤磅1 臺、尖頭吸管1 支、止血帶1 條、針筒4 支及分裝袋
    3 個等物，經其同意採集尿液送驗後，檢驗報告呈海洛因代
    謝物嗎啡及甲基安非他命陽性反應，始查悉上情。
三、案經臺北縣政府警察局移送臺灣板橋地方法院檢察署檢察官
    偵查起訴。
    理  由
一、查被告甲○○所犯係死刑、無期徒刑、最輕本刑為3 年以上
    有期徒刑以外之罪，其於準備程序中就前揭被訴事實為有罪
    之陳述，經受命法官告知簡式審判程序之旨，並聽取其與公
    訴人之意見後，本院合議庭認為適宜由受命法官獨任進行簡
    式審判程序，爰依刑事訴訟法第273條之1第1 項規定，裁定
    由受命法官獨任進行簡式審判程序，合先敘明。
二、上揭事實，業據被告於審理時坦承不諱，且被告為警查獲後
    所採集之尿液，經送台灣檢驗科技股份有限公司檢驗結果，
    確呈嗎啡及甲基安非他命陽性反應，有該公司99年8 月13日
    濫用藥物檢驗報告（檢體編號：Q0000000號）及查獲毒品危
    害防制條例案被移送者姓名代碼對照表各1 紙在卷可稽。足
    徵被告之自白與事實相符，堪以採信。是本案事證明確，被
    告施用第一級毒品海洛因及第二級毒品甲基安非他命之犯行
    ，洵堪認定。
三、按毒品危害防制條例前於92年7 月9 日修正公布，自93年1
    月9 日施行，觀之該條例第20條、第23條之立法理由，修正
    後毒品危害防制條例就施用毒品者，只於「初犯」及「5 年
    後再犯」二種情形，有其追訴條件之限制，即須於初犯經觀
    察、勒戒或強制戒治釋放後，5 年內均無施用毒品之行為，
    始能認其前所實施之觀察、勒戒或強制戒治已足遮斷毒癮，
    而得於5 年後再犯時，再予適用初犯之規定，重行觀察、勒
    戒等程序。倘5 年內已經再犯，被依法追訴處罰，縱其第3
    次（或第3 次以上）施用毒品之時間在初犯釋放5 年以後，
    即與「5 年後再犯」之情形有別，且因已於「5 年內再犯」
    ，顯見其再犯率甚高，原實施觀察、勒戒或強制戒治，已無
    法收其實效，而無5 年戒斷期之存在，自無再經觀察、勒戒
    及強制戒治之必要，應得逕行追訴處罰（最高法院95年5 月
    9 日95年度第7 次刑事庭會議決議參照）。經查：本件被告
    前因施用毒品案件，經本院以89年度毒聲字第1240號裁定、
    第1780號裁定送觀察勒戒、強制戒治後，於89年11月14日停
    止戒治處分出監，又於前述強制戒治執行完畢釋放後5 年內
    之93年間再犯施用第二級毒品罪，經本院以94年度簡字第78
    號判處有期徒刑6 月確定在案等情，有臺灣高等法院被告前
    案紀錄表1 份在卷可憑，是依上開說明，被告於前述觀察、
    勒戒執行完畢釋放後5 年內，再犯施用毒品罪，經法院判決
    有罪確定後，復犯本件施用毒品之犯行，本件犯行距前揭觀
    察、勒戒執行完畢釋放後雖逾5 年，惟核與毒品危害防制條
    例第20條第3 項所定「5 年後再犯」之立法意旨不符，揆諸
    上開說明，仍應予追訴、處罰。
四、核被告所為施用毒品海洛因及甲基安非他命之行為，係犯毒
    品危害防制條例第10條第1 項之施用第一級毒品罪及同條第
    2 項之施用第二級毒品甲基安非他命罪。其施用第一級毒品
    海洛因與第二級毒品甲基安非他命前後持有毒品海洛因與甲
    基安非他命之低度行為，分別為施用海洛因及甲基安非他命
    之高度行為所吸收，不另論罪。是被告係以一行為同時觸犯
    上開2 罪名，為想像競合犯，應從較重之施用第一級毒品罪
    處斷。再被告有事實欄所載之前科紀錄，於96年12月11日縮
    刑期滿執行完畢出監，此有前開被告前案紀錄表1 份在卷可
    考，其於受有期徒刑之刑之執行完畢後，5 年以內故意再犯
    本件有期徒刑以上之罪，爰依刑法第47條第1 項規定論以累
    犯，並加重其刑。爰審酌被告無視毒品可能對自身及家庭所
    造成之戕害，及對社會治安形成之潛在危險，屢犯施用毒品
    之罪，足見其戒絕毒癮之意志不堅，本不宜寬貸，惟念其犯
    後坦承犯行，態度良好，及施用毒品乃戕害自身健康，尚未
    直接危害他人等一切情狀，量處如主文所示之刑，以資懲儆
    。扣案之第一級毒品海洛因3 包（驗前淨重合計6.92公克；
    合計驗餘淨重6.87公克）、第二級毒品甲基安非他命7 包（
    驗前淨重合計5.1060公克；合計驗餘淨重5.1058公克），為
    本案查獲之第一級、第二級毒品，應依毒品危害防制條例第
    18 條 第1 項前段規定宣告沒收銷燬。又包覆上開毒品之包
    裝袋，用以包裹毒品，已因直接觸碰、沾染毒品而難以析離
    ，此業經法務部調查局以93年3 月19日調科壹字第09300113
    060 函示在案，自應視同為毒品，併依毒品危害防制條例第
    18條第1 項前段規定，宣告沒收銷燬之。至上開毒品經送驗
    鑑耗部分，業已滅失，就此部分，不另為沒收銷燬之諭知，
    併此敘明。扣案之電子磅秤1 臺、尖頭吸管1 支，均係被告
    所有分別供其施用第一級毒品海洛因所用之物，業據被告於
    本院審理時供明在卷（見本院卷簡式審判筆錄第2頁 ），爰
    均依刑法第38條第1 項第2 款予以宣告沒收。另扣案之止血
    帶1 條、針筒4 支及分裝袋3 個，依卷內資料並無證據證明
    與被告本次施用毒品犯行相關，爰不為沒收之宣告，併予敘
    明。
據上論斷，應依刑事訴訟法第273 條之1 第1 項、第299 條第1
項前段，毒品危害防制條例第10條第1項、第2項、第18條第1項
，刑法第11條、第55條、第47條第1項、第38條第1項第2款，判
決如主文。
本案經檢察官楊瀚濤到庭執行職務。
中    華    民    國    99    年    10    月    22    日
                  刑事第四庭  法  官 黃繼瑜
以上正本證明與原本無異。
如不服本判決應於收受本判決後10日內向本院提出上訴書狀，並
應敘述具體理由，如未敘述上訴理由者，應於上訴期間屆滿後20
日內補提理由書狀於本院（均須按他造當事人之人數附繕本）「
切勿逕送上級法院」。
                              書記官 謝雪紅
中    華    民    國    99    年    10    月    22    日
附錄本案論罪法條：
毒品危害防制條例第10條：
施用第一級毒品者，處6 月以上5 年以下有期徒刑。
施用第二級毒品者，處3 年以下有期徒刑。

司法院資訊處製作；財團法人民間司法改革基金會備份。
